臺灣臺中地方法院刑事判決
110年度交易字第50號
公  訴  人  臺灣臺中地方檢察署檢察官
被      告  蔡世超




            謝宇軒


上列被告等因過失傷害案件，經檢察官提起公訴(109年度偵字第
7603號、第34035號)，本院判決如下：
    主    文
蔡世超犯過失傷害罪，處拘役貳拾日，如易科罰金，以新臺幣壹
仟元折算壹日。
謝宇軒無罪。
    犯罪事實
一、蔡世超於民國108年10月1日凌晨1時40分許，駕駛車牌號碼0
    00-00號營業用小客車，沿臺中市西屯區臺灣大道3段內側車
    道，由環中路2段往朝富路方向行駛，行經設有行車號誌管
    制之臺灣大道3段與黎明路2段交岔路口欲左轉黎明路，而駛
    至左轉待轉區停止線附近停等時，原應注意汽車行駛至交岔
    路口，其行進、轉彎應遵守燈光號誌之指揮及應注意車前狀
    況，隨時採取必要之安全措施，而依當時情形天候雨、夜間
    有照明、柏油道路濕潤、無缺陷、無障礙物、視距良好、行
    車管制號誌正常等情形，並無不能注意之情事，竟疏未注意
    及此，在左轉專用號誌尚未轉換為綠燈前即貿然起步向前駛
    出穿越路口，適有謝宇軒駕駛車牌號碼0000-00號自用小客
    車搭載莊素娟，沿臺灣大道3段外側車道駛近該路口時，亦
    疏未注意該交岔路口號誌已轉為黃燈，且未注意車前狀況，
    仍搶越黃燈強行通過停止線而進入路口，二車因而發生碰撞
    (即謝宇軒所駕駛之自小客車左前車頭與蔡世超之上開營業
    用小客車右側車身發生碰撞)，致莊素娟受有右腳小拇指指
    甲掀裂之傷害。蔡世超於肇事後，在未經有偵查犯罪職權之
    機關或公務員發覺其為犯人前，主動向到場處理之員警承認
    為肇事人，而願接受裁判。
二、案經莊素娟訴由臺中市政府警察局第六分局報告臺灣臺中地
    方檢察署檢察官偵查起訴。。
    理    由
甲、有罪部分　
一、程序及證據能力之說明:
(一)按法院認為應科拘役、罰金或應諭知免刑或無罪之案件，被
    告經合法傳喚無正當理由不到庭者，得不待其陳述逕行判決
    ，刑事訴訟法第306條定有明文。查被告蔡世超於本院111年
    4月28日之審判期日，經合法傳喚無正當理由未到庭，有送
    達證書附卷可按，本院認為本案係屬應科處拘役之案件，
　　爰依上開規定，不待被告陳述逕行判決，合先敘明
(二)本判決所引用被告以外之人於審判外之言詞或書面陳述，業
    經本院於審理期日依法踐行調查證據程序，被告蔡世超未到
    庭陳述意見，放棄聲明異議之權，檢察官則表示沒有意見，
    且迄至本院言詞辯論終結前，未就該等陳述之證據能力聲明
    異議，本院審酌該等證據資料作成時之情況，無違法不當或
    證明力明顯過低之瑕疵，並與被告蔡世超被訴之犯罪事實具
    有關連性，認以之作為證據應屬適當，依刑事訴訟法第159
    條之5規定，均具有證據能力。
(三)本判決所引用之非供述證據，經查並無違背法定程序取得之
    情形，亦無證據證明有何偽造、變造之情事，經審酌與本案
    被告被訴之犯罪事實具有關連性，依刑事訴訟法第158條之4
    規定之反面解釋，亦均具有證據能力。
二、認定犯罪事實所憑之證據及理由:
(一)上開犯罪事實，業據證人即告訴人莊素娟於警詢、偵查中指
    訴綦詳，並有臺中市政府警察局第六分局道路交通事故現場
    圖、調查報告表㈠、㈡、車禍現場照片(偵7603號卷第41-45頁
    )、道路交通事故現場照片(同上偵卷第57-69頁)、臺中市政
    府警察局道路交通事故談話紀錄表(同上偵卷第47-53頁)、
    補充資料表(同上偵卷第71頁)、路口監視器畫面截圖(同上
    偵卷第75頁)、告訴人莊素娟之受傷照片及LINE對話紀錄截
    圖(同上偵卷第105-108頁)附卷可稽。是被告蔡世超駕車與
    謝宇軒駕車於上開交岔路口發生本案車禍，致告訴人莊素娟
    受有上開傷勢等事實，堪以認定。
(二)按駕駛人駕駛汽車，應遵守道路交通標誌、標線、號誌之指
    示。汽車行駛至交岔路口，其行進、轉彎，應遵守燈光號誌
    或交通指揮人員之指揮。汽車行駛時，駕駛人應注意車前狀
    況及兩車並行之間隔，並隨時採取必要之安全措施，道路交
    通安全規則第90條第1項前段、第102條第1項第1款前段、第
    94條第3項前段分別定有明文。被告蔡世超駕駛營業用小客
    車上路，對於上開交通安全規則應當知悉並遵守之，而依卷
    附道路交通事故調查報告表㈠所示，本案車禍發生當時夜間
    有照明、柏油路面濕潤、無缺陷、無障礙物、視距良好之情
    形下，足認被告蔡世超並無不能注意之情事，其竟疏未注意
    在左轉專用號誌轉換為綠燈前提早起步駛出穿越上開路口，
　　適謝宇軒駕駛自小客車搭載告訴人駛近路口時，仍疏未注意
    該交岔路口號誌已轉為黃燈，且未注意車前狀況，仍搶越黃
    燈強行通過停止線而進入路口，致二車因而發生碰撞，被告
    蔡世超顯然有違反前開規定之過失。又本案交通事故經送請
    中央警察大學鑑定結果，被告蔡世超駕駛營業用小客車(計
    程車)在光明陸橋下左轉待轉區等待左轉，在左轉專用號誌
    轉換為綠燈前2.38秒提早起步駛出穿越路口與謝宇軒駕駛之
    自小客車發生碰撞事故，被告蔡世超有未遵守燈光號誌、未
    注意車前狀況為肇事原因；謝宇軒駕駛自小客車，沿臺灣大
    道3段西向側車道中內線車道東向西直行，在黃燈亮起後2.4
    8秒後仍強行通過西向車道停止線進入路口與被告蔡世超駕
    駛之計程車發生碰撞事故，謝宇軒有「未遵守燈光號誌」、
    「未注意車前狀況」為肇事原因；此有中央警察大學110年1
    2月15日校鑑科字第1100011442號函檢送之鑑定書(含報告光
    碟)存本院卷可憑，亦與本院為相同之認定，足證被告蔡世
    超就本案車禍事故之發生確有過失無疑。又告訴人因本案車
    禍受有右腳小拇指指甲掀裂之傷害，被告蔡世超之過失行為
    與告訴人之傷害結果間，具有相當因果關係，亦堪認定。
(三)綜上所述，事證明確，被告蔡世超上開過失傷害之犯行，洵
    堪認定，應予依法論科。
三、論罪科刑:
(一)核被告蔡世超所為，係犯刑法第284條前段之過失傷害罪。
(二)被告蔡世超於肇事後，未經有偵查犯罪職權之機關或公務員
    發覺前，即於警員據報前往現場處理時在場，當場向警員承
    認為肇事人而願接受裁判，有臺中市政府警察局道路交通事
    故肇事人自首情形紀錄表1紙附卷可按(偵7603號卷第77頁)
    ，被告蔡世超係對本案未發覺之罪自首而受裁判，爰依刑法
    第62條前段規定減輕其刑。
(三)爰審酌被告蔡世超駕駛營業用小客車，未遵守前開交通規則
    因而肇致本案交通事故，致告訴人受有上開傷勢，並考量其
    犯後於偵查中仍否認犯行，尚未賠償告訴人之損害，惟因謝
    宇軒於本案亦有過失，其並非應負全部過失責任，及其智識
    程度、生活經濟狀況等一切情狀，量處如主文所示之刑，並
    諭知易科罰金之折算標準，以資懲儆。
乙、無罪部分
一、公訴意旨略以：本案交通事故，除前開有罪部分外，告訴人
    蔡世超因二車碰撞後，亦受有左大腿挫傷之傷害等語，因認
    被告謝宇軒涉有刑法第284條前段之過失傷害罪嫌。
二、按犯罪事實應依證據認定之，無證據不得認定犯罪事實；又
    不能證明被告犯罪者，即應諭知無罪之判決，刑事訴訟法第
    154條第2項、第301條第1項分別定有明文。又認定不利於被
    告之事實，應依積極證據，倘積極證據不足為不利於被告事
    實之認定時，即應為有利於被告之認定；事實之認定應憑證
    據，如未能發現相當證據，或證據不足以證明，即不能以推
    測或擬制之方法，以為裁判基礎；而認定犯罪事實所憑之證
    據，包括直接證據與間接證據。無論直接或間接證據，其為
    訴訟上之證明，須於通常一般之人均不致有所懷疑，可得確
    信其為真實之程度者，始可據為有罪之認定。另按檢察官就
    被告犯罪事實，應負舉證責任，並指出證明之方法，刑事訴
    訟法第161條第1項亦有明文。是檢察官對於起訴之犯罪事實
    ，應負提出證據及說服之實質舉證責任，倘其所提出之證據
    ，不足為被告有罪之積極證明，或其指出證明之方法，無從
    說服法院以形成被告有罪之心證，基於無罪推定之原則，自
    應為被告無罪判決之諭知。　　
三、公訴意旨認被告謝宇軒涉犯上開罪嫌，無非係以被告謝宇軒
    於警詢及偵查中之供述、告訴人蔡世超於警詢及偵查中之指
    訴、臺中市政府警察局第六分局道路交通事故現場圖、調查
    報告表㈠、㈡、車禍現場照片、道路交通事故現場照片、臺中
    市政府警察局道路交通事故談話紀錄表、補充資料表、路口
    監視器畫面截圖、元泰中醫診所診斷證明書等為其主要論據
    。訊據被告謝宇軒堅決否認有何過失傷害之犯行，辯稱：
　　我承認我有過失，但我認為蔡世超沒有因這件車禍受傷，因
    為他在案發現場時有說他沒有受傷，筆錄也有記載等語。
四、經查，告訴人蔡世超於本件事故發生當日員警到場處理時，
    當場向警員陳稱:「(你車上共乘幾人？你車上及對方車上有
    無人員受傷？)連我2人。我方無受傷」等語，此有臺中市政
    府警察局道路交通事故談話紀錄表附卷可稽(偵7603號卷第4
    8頁)。警員劉雅綸即據以製作臺中市政府警察局第六分局道
    路交通事故現場圖，亦在圖上現場處理摘要欄內填載「1車(
    即蔡世超所駕駛之營業用小客車)無受傷」等情（偵7603號
    卷第41頁)。復觀之告訴人蔡世超提出之元泰中醫診所診斷
    證明書(發查卷第19頁)，雖載有左大腿挫傷之傷勢，惟經本
    院向元泰中醫診所函調告訴人蔡世超該次就診病歷資料結果
    ，告訴人蔡世超係於108年10月2日因左大腿內側痠痛、瘀青
    腫痛而就診，此有元泰中醫診所檢送之病歷資料附卷可參(
    本院卷第35頁)，與本案事故發生時已相隔1天以上，即難以
    排除告訴人蔡世超係於本案事故發生後因為其他外力事件致
    傷之可能性，況本件車禍是告訴人蔡世超上開營業用小客車
    之右側車身與被告謝宇軒之自小客車左前車頭發生碰撞，自
    二車之撞擊處以觀，為何告訴人蔡世超受傷的部位不是在腿
    部外側，反而是在左大腿內側出現痠痛、瘀青腫痛，亦甚難
    想像，不得徒憑元泰中醫診所診斷證明書逕認告訴人蔡世超
    此部分傷勢係由本案車禍所造成，又因刑法傷害罪為結果犯
    ，既無證據證明告訴人蔡世超確因本案交通事故受有傷害結
    果，被告謝宇軒縱有過失，亦不能遽以傷害罪相繩。被告謝
    宇軒上開所辯，應堪採信。
五、綜上所述，檢察官所舉此部分證據，尚無法說服本院對被告
    謝宇軒形成有罪之心證，此外，復查無其他證據足資證明被
    告謝宇軒有檢察官所指之過失傷害犯行，既不能證明被告謝
    宇軒犯罪，依法應諭知被告謝宇軒無罪之判決。
據上論斷，應依刑事訴訟法第299條第1項前段、第306條、第301
條第1項前段，刑法第284條前段、第62條前段、第41條第1項前
段，刑法施行法第1條之1第1項，判決如主文。
本案經檢察官李毓珮提起公訴，檢察官陳永豐到庭執行職務。
中　　華　　民　　國　　111 　年　　4 　　月　　29　　日
                  刑事第七庭    法  官  丁智慧
以上正本證明與原本無異。
如不服本判決應於收受判決後20日內向本院提出上訴書狀，並應
敘述具體理由；其未敘述上訴理由者，應於上訴期間屆滿後20日
內向本院補提理由書（均須按他造當事人之人數附繕本）「切勿
逕送上級法院」。
告訴人或被害人如不服判決，應備理由具狀向檢察官請求上訴，
上訴期間之計算，以檢察官收受判決正本之日起算。
                                書記官  資念婷
中　　華　　民　　國　　111 　年　　5 　　月　　 2　　日
附錄本案論罪科刑法條全文:
刑法第284條前段
因過失傷害人者，處1年以下有期徒刑、拘役或10萬元以下罰金
。